【裁判字號】    98,簡上,861
【裁判日期】    981125
【裁判案由】    家暴傷害罪
【裁判全文】
臺灣高雄地方法院刑事判決             98年度簡上字第861號
公  訴  人  臺灣高雄地方法院檢察署檢察官
上  訴  人  丙○○
即  被  告
上列上訴人因家暴傷害案件，不服臺灣高雄地方法院高雄簡易庭
98年度審簡字第4022號中華民國98年7 月16日第一審判決（聲請
簡易判決處刑案號：臺灣高雄地方法院檢察署98年度偵字第1589
3 號），提起上訴，本院管轄之第二審合議庭判決如下：
    主  文
上訴駁回。
丙○○緩刑貳年。緩刑期內付保護管束。
    事  實
一、丙○○為甲○○之子，2 人具有家庭暴力防治法第3 條第3
    款之家庭成員關係。緣丙○○於民國98年1 月27日凌晨某時
    ，撥打電話予甲○○，雙方為了財產問題發生爭執，同日13
    時30分許，甲○○乃前往丙○○位於高雄縣鳳山市○○街24
    3 巷9 號之住處理論，雙方一言不合，丙○○竟基於傷害直
    系血親尊親屬身體之故意，徒手毆打甲○○嘴巴及右手並以
    徒手將甲○○推倒在地，致甲○○受有上嘴唇挫擦傷2 ×1
    公分、右前臂挫擦傷4 ×3 公分、右手挫擦傷2 ×1 公分、
    左手小指1 ×1 公分挫傷之傷害。
二、案經甲○○訴由高雄縣政府警察局鳳山分局報告臺灣高雄地
    方法院檢察署檢察官聲請簡易判決處刑。
    理  由
壹、證據能力部分：
    按「被告以外之人於審判外之陳述，雖不符前四條之規定，
    而經當事人於審判程序同意作為證據，法院審酌該言詞陳述
    或書面陳述作成時之情況，認為適當者，亦得為證據。當事
    人、代理人或辯護人於法院調查證據時，知有第159 條第1
    項不得為證據之情形，而未於言詞辯論終結前聲明異議者，
    視為有前項之同意」，刑事訴訟法第159 條之5 定有明文。
    又當事人、代理人或辯護人於調查證據時，知有本法第159
    條之5 第1 項不得為證據之情形，卻表示「對於證據調查無
    異議」、「沒有意見」等意思，而未於言詞辯論終結前聲明
    異議者，應視為已有將該等傳聞證據採為證據之同意（參見
    該條之立法理由）。本件檢察官及上訴人即被告於本院準備
    程序，就本判決所引用各項證據（含傳聞證據、非傳聞證據
    及符合法定傳聞法則例外之證據）之證據能力，均表示無意
    見（參第27頁），且於本院言詞辯論終結前，檢察官及上訴
    人即被告對於卷附具有傳聞證據性質之證據，既均已知其情
    ，均未聲明異議，本院認該具有傳聞證據性質之證據，並無
    任何違法取證之不適當情形，以之作為證據使用係屬適當，
    自得採為認定被告犯罪事實之證據。
貳、實體部分：
一、上開事實業據被告丙○○於本院審理時坦承不諱，核與告訴
    人甲○○於警詢、偵查之指述及證人乙○○於警詢、偵查及
    本院審理中證述之情節相符，並有大東醫院受理家庭暴力事
    件驗傷診斷書1 紙在卷可稽，被告之自白與事實相符，
    本件事證明確，被告犯行堪以認定。
二、核被告所為，係犯刑法第277 條第1 項之傷害罪。被告對於
    家庭成員即其母親甲○○犯刑法第277 條第1 項之傷害罪，
    且屬於對家庭成員故意實施身體上不法侵害之行為，自該當
    家庭暴力防治法所稱之家庭暴力罪，惟因家庭暴力防治法對
    於家庭暴力罪並無科處刑罰之規定，是以應依刑法第277 條
    第1 項之傷害罪予以論罪科刑。又告訴人乃被告之母親，為
    直系血親尊親屬，被告對其母親所犯上開傷害罪，應依刑法
    第280 條之規定加重其刑。
三、原審依刑法第277 條第1 項、第280 條、第41條第1 項前段
    ，刑法施行法第1 條之1 ，並爰審酌被告雖無前科，有臺灣
    高等法院被告前案紀錄表一紙附卷可稽，竟對其年近70歲之
    母親施加傷害，及其對告訴人所造成之傷勢，而告訴人於偵
    查及本院簡易庭均表示不願原諒被告，請求依法判決等一切
    情狀，量處被告有期徒刑3 月，如易科罰金，以新臺幣2,00
    0 元折算1 日，經核認事用法尚無不合，量刑亦稱妥適。被
    告原上訴意旨否認犯罪，指稱原判決不當，為無理由，應予
    駁回。惟考量被告前未曾因故意犯罪受有期徒刑以上刑之宣
    告，有臺灣高等法院被告前案紀錄表可參，被告犯後於本院
    審理時，坦承罪行，態度良好，深具悔意，並當庭給付告訴
    人200,000 元以為賠償，而告訴人復表示宥恕被告，有本院
    審判筆錄及98年度簡上附民字第42號和解筆錄附卷可稽。綜
    合上情，本院認被告經此教訓，當知警惕，而無再犯之虞，
    所宣告之刑以暫不執行為適當，併予緩刑2 年之宣告，以啟
    自新，並依家庭暴力防治法第38條第1 項規定，宣告緩刑期
    內付保護管束。
據上論斷，應依刑事訴訟法第455 條之1 第1 項、第3 項、第36
8 條，刑法第74條第1 項第1 款、家庭暴力防治法第38條第1 項
，判決如主文。
本案經檢察官陳俊秀到庭執行職務。
中    華    民    國    98    年    11    月    25    日
                  刑事第十九庭  審判長法  官  陳志銘
                                      法  官  陳松檀
                                      法  官  黃宣撫
以上正本證明與原本無異。
不得上訴。
中    華    民    國    98    年    11    月    25    日
                                      書記官  林姵妤
附錄本判決論罪之法條：
中華民國刑法第277條
傷害人之身體或健康者，處3 年以下有期徒刑、拘役或1 千元以
下罰金。
犯前項之罪因而致人於死者，處無期徒刑或7 年以上有期徒刑；
致重傷者，處3 年以上10年以下有期徒刑。
中華民國刑法第280條
（傷害直系血親尊親屬罪）
對於直系血親尊親屬，犯第 277 條或第 278 條之罪者，加重其
刑至二分之一。


司法院資訊處製作；財團法人民間司法改革基金會備份。
